臺灣高等法院刑事判決
110年度交上訴字第62號
上  訴  人  
即  被  告  劉柏江


選任辯護人  陳恩民律師
            魏翠亭律師
            許育齊律師
上列上訴人因過失致死案件，不服臺灣新竹地方法院109年度交
訴字第105號，中華民國110年1月7日第一審判決（起訴案號：臺
灣新竹地方檢察署109年度偵字第5877號、第6860號），提起上
訴，本院判決如下：
    主  文
上訴駁回。
劉柏江緩刑伍年，並依如附表所示方式給付張愛妹新臺幣貳佰肆
拾萬元。
    犯罪事實
一、劉柏江於民國109年2月3日下午1時許，駕駛車牌號碼000-00
    號營業用大貨車，沿新竹市香山區中華路4段由北往南方向
    緩速直行於外側車道，於當日下午1時9分許，行經新竹市○○
    路0段000號前，欲由中央分隔島缺口迴轉駛往對向車道，其
    應注意汽車在同向二車道以上之道路，變換車道時，應讓直
    行車先行，而當時天候晴，日間自然光線，其所行經之上開
    柏油路面乾燥、無缺陷、無障礙物遮蔽視線、視距良好等情
    況，並無不能注意之情事，竟疏未注意，而貿然駛往內側車
    道橫切欲進行迴轉，適張志偉騎乘車牌號碼000-0000號普通
    重型機車沿新竹市中華路4段由北往南方向外側車道直行在
    劉柏江後方，見劉柏江駕駛之大貨車迴轉，張志偉乃變換至
    內側車道，而在內側車道與劉柏江所駕駛車輛之左前側擦撞
    而人車倒地，受有肝臟撕裂傷併腹內出血、多處擦挫傷及創
    傷性休克等傷害，經送醫急救仍於109年2月3日下午3時46分
    許不治死亡。而劉柏江於肇事後留在現場，並於有偵查犯罪
    職權之警察機關尚未知悉其係肇事者前，向警方坦承肇事，
    自首而願接受裁判。
二、案經張志偉之母張愛妹告訴暨臺灣新竹地方檢察署檢察官相
    驗後簽分偵查後起訴。　　
    理  由
壹、程序部分
　　本院援引之下列證據資料（包含供述證據、文書證據等），
　　並無證據證明係公務員違背法定程序所取得，檢察官、被告
    劉柏江及其選任辯護人於原審準備程序、審理及本院審理時
    時，對原審及本院所提示之被告以外之人審判外之供述，包
    括供述證據、文書證據等證據，就證據能力均未表示爭執，
    且迄言詞辯論終結前並未聲明異議，亦無顯有不可信之情況
    與不得作為證據之情形，本院審酌上開證據資料製作時之情
    況，尚無違法不當及證明力明顯過低之瑕疵，認為以之作為
    證據應屬適當，是依刑事訴訟法第159條至第159條之5規定
    ，本院所引用供述證據及文書證據均有證據能力。　　
貳、實體部分 
一、事實之認定：
  ㈠上揭犯罪事實，業據上訴人即被告劉柏江於警詢、偵查、原
    審及本院審理時均坦承不諱（見相卷第10、11、53、54頁、
    原審卷第58至62、106至112頁、本院卷第57至65頁），並有
    新竹市警察局交通隊道路交通事故當事人酒精測定紀錄表、
    新竹市警察局交通警察隊第三組道路交通事故肇事人自首情
    形紀錄表、新竹國泰綜合醫院檢驗報告緊急生化驗血單、新
    竹國泰綜合醫院診斷證明書、道路交通事故現場圖、道路交
    通事故調查報告表㈠㈡、新竹市警察局勤務指揮中心受理110
    報案紀錄單、新竹市消防局救護紀錄表、監視器翻拍照片、
    案發現場照片、相驗屍體證明書、勘驗筆錄、相驗報告書及
    照片、交通部公路總局新竹區監理所竹109年5月4日竹監鑑
    字第1090074785號暨交通部公路總局新竹區監理所竹苗區車
    輛行車事故鑑定會鑑定意見書、原審勘驗筆錄在卷可參（見
    相字卷第16至20、22、23、28、29、30至39、55、58至81、
    146至150頁、本院卷第59至62頁）。故被告駕駛車牌號碼00
    0-00號砂石專用營業大貨車，沿新竹市香山區中華路4段由
    北往南方向緩速直行於外側車道，行經新竹市○○路0段000號
    前，欲由中央分隔島缺口迴轉駛往對向車道，與張志偉騎乘
    車牌號碼000-0000號普通重型機車直行在劉柏江後方，在內
    側車道與劉柏江所駕駛車輛之左前側擦撞而人車倒地，受有
    前開傷害等情，足信為真實。　
  ㈡按汽車在同向二車道以上之道路（車道數計算，不含車種專
    用車道、機車優先道及慢車道），除應依標誌或標線之指示
    行駛外，並應遵守變換車道時，應讓直行車先行，並注意安
    全距離；又汽車迴車前，應暫停並顯示左轉燈光或手勢，看
    清無來往車輛，並注意行人通過，始得迴轉，道路交通安全
    規則第98條第1項第6款、第106條第5款分別定有明文。經查
    ，被告係合法考領有職業聯結車汽車駕駛執照之人，有證號
    查詢汽車駕駛人查詢電腦列印資料乙份（見相卷第42頁）在
    卷可佐，是被告對於上開道路交通安全規則所建構之危險責
    任分配行車規範應知之甚詳。本件交通事故時天候晴，日間
    自然光線，其所行經之上開柏油路面乾燥、無缺陷、無障礙
    物遮蔽視線、視距良好之情況，有道路交通事故調查報告表
    ㈠（見相卷第26頁）在卷可佐，客觀上並無不能注意之情事
    ，被告竟疏未注意變換車道應讓直行車先行及於迴車前，未
    暫停看清無來往車輛，即於案發路口貿然迴轉，因而肇致本
    件交通事故，其有過失至明。又交通部公路總局竹苗區車輛
    行車事故鑑定會之鑑定結果為：「劉柏江駕駛砂石專用營業
    大貨車，由巷道右轉斜穿慢車道跨入外側車道駛至中央分向
    設施缺口近端逕行橫切內側車道左迴轉，又未充分注意左後
    側直行駛入之車輛並讓其先行，為肇事原因。張志偉駕駛普
    通重型機車，措手不及，無肇事因素。」等語，亦同此見解
    ，有交通部公路總局新竹區監理所109年5月4日竹監鑑字第1
    090074785號函附該會竹苗區0000000案鑑定意見書附卷足參
    （見相卷第146至150頁），益徵被告就本件交通事故確有過
    失無誤。又被害人張志偉受有肝臟撕裂傷併腹內出血、多處
    擦挫傷及創傷性休克等傷害，且於109年2月3日下午3時46分
    許，受有肝臟撕裂傷併腹內出血、多處擦挫傷及創傷性休克
    ，而不治死亡，有新竹國泰綜合醫院診斷證明書及臺灣新竹
    地方檢察署相驗屍體證明書在卷可憑（見相卷第18、55頁）
    ，被告過失駕駛行為與被害人之死亡結果之間有相當因果關
    係，亦可認定。
　㈢綜上所述，被告上開出於任意性之自白核與事實相符，可以
    採信。本件事證明確，被告上開過失致人於死之犯行，洵堪
    認定，應依法論科。　
二、論罪之說明：　　
  ㈠核被告劉柏江所為，係犯刑法第276條之過失致死罪。
  ㈡本件有刑法第62條前對自首規定之適用：　
 　 被告於肇事後尚未經有偵查犯罪職權之機關或公務員發覺前
    ，主動向前往處理事故現場之員警坦承肇事，自首並接受裁
    判等情，有新竹縣政府察警察局道路交通事故肇事人自首情
    形紀錄表1紙在卷可佐（見相卷第22頁），符合自首規定，
    爰依刑法第62條前段規定減輕其刑。
三、維持原判決及駁回上訴之理由：
  ㈠本院綜合調查證據結果，認原審以被告犯罪事證明確，據以
    論罪科刑，並審酌被告駕車未注意變換車道應讓直行車先行
    及於迴車前，未暫停看清無來往車輛，即貿然迴轉，致被害
    人反應不及兩車發生碰撞，因而肇致本件交通事故，並令被
    害人喪失寶貴生命，亦使被害人家屬蒙受莫大痛苦與遺憾，
    實屬憾事，惟念其事後始終坦認犯行之態度，兼衡被告有和
    解意願，惟雙方條件差距過大，致未能達成和解，另參之被
    告並無前科之素行、自述國中畢業智識程度、目前以開貨車
    維生，月薪新臺幣（下同）約5萬元，尚有房貸未償還，已
    婚、與妻子、3名兒女同住(見原審卷第111頁、本院卷第64
    頁)等一切情狀，量處有期徒刑7月。
　㈡經核其認事用法及量刑均為妥適。被告劉柏江上訴以原判決
    量刑太重，指摘原判決不當。然按刑之量定，係實體法上賦
    予法院得為自由裁量之事項，倘其量刑已以行為人之行為罪
    責為基礎，並斟酌刑法第57條各款所列情狀，在法定刑度內
    ，酌量科刑，如無偏執一端，致明顯失出失入情形，上級審
    法院即不得單就量刑部分遽指為不當或違法（最高法院75年
    度台上字第7033號判決意旨參照）；本件經原判決逐一剖析
    ，並就卷內證據資料參互審酌，認定被告劉柏江確有駕駛上
    開砂石專用大貨車欲迴轉至對向車道有應注意而未注意在其
    後方直行之被害人騎乘機車，因而肇事致被害人死亡之犯行
    ，關於上訴所指事由之科刑部分，已依刑法第57條各款所列
    情狀，審酌上開各情，在適法範圍內行使其量刑之裁量權，
    核無違法或不當之情形，業經本院詳述如前，被告駕駛砂石
    專用大貨車因無不能注意之情事，未注意車前狀況，而無法
    隨時採取必要之安全措施，致肇本件車禍，被告坦承犯行，
    且願意賠償被害人家屬，但因雙方對賠償金額仍無共識，致
    未能達成民事和解之犯後態度，然確致被害人死亡之結果，
    且原審以被告符合自首規定而減輕其刑，是被告之上訴，為
    無理由，應予駁回。
四、緩刑之宣告：　　　
  ㈠被告未曾因故意犯罪受有期徒刑以上刑之宣告，有本院被告
    前案紀錄表在卷可稽，素行尚端，惜因一時疏慮致罹刑章，
    事後坦認犯行之態度，求能與被害人之家屬和解，雖因雙方
    對賠償金額仍無共識，致未能達成民事和解，惟告訴人已領
    取強制險約新臺幣(下同)200萬元，被告確有悔意，再既親
    歷本案偵查、審理程序，復受本次罪刑之科處，自已得有相
    當之教訓，當足收警惕懲儆之效，信無再犯之虞，本院因認
    對其宣告之刑以暫不執行為適當，爰併諭知緩刑5年。
　㈡另為兼衡被害人家屬之利益，促被告以具體表現實質彌補、
    減輕被害人家屬之重擔，參考卷附告訴人提起之民事起訴狀
    請求損害賠償內容(告訴人即被害人之母張愛妹除已領取之
    強制險外，固對被告起訴請求452萬6461元，然其中扶養費
    部分，因告訴人尚有其他子女，應共同負擔)，併依刑法第7
    4條第2 項第3款規定，諭知被告應依附件所示內容給付被害
    人家屬張愛妹240萬元之損害賠償，倘被告不履行，且情節
    重大，足認原宣告之緩刑難收其預期效果，而有執行刑罰之
    必要者，依刑法第75條之1第1項第4款規定，得撤銷其緩刑
    宣告。
  ㈢又上開命被告支付240萬元部分，依刑法第74條第4項之規定
    ，得為民事強制執行名義，惟其性質因屬對被害人因此失去
    生命之財產及非財產上之損害賠償，與被害人之繼承人原依
    侵權行為法律關係所取得之執行名義，債權性質應屬同一，
    被害人之繼承人自得於相同債權金額內，擇一執行名義行使
    之，而被告依期給付如主文第2項之金額，亦得於同一金額
    內，同時發生清償之效果。再被害人死亡後，得依侵權行為
    法律關係向被告請求損害賠償之人即被害人之母張愛妹，故
    被告給付張愛妹上開金額後，自得於依民事訴訟侵權行為損
    害賠償宣告給付金額予以扣除，附此敘明。
據上論斷，應依刑事訴訟法第368條，第74條第1項第1款、第2 
項第3款，判決如主文。
本案經檢察官賴佳琪提起公訴，檢察官張秋雲到庭執行職務。
中　　華　　民　　國　　110 　年　　5 　　月　　26　　日
　　　　　　　　　刑事第十七庭  審判長法　官  鄭水銓
　　　　　　　　　　　　　　　　　    法　官  李世華
　　　　　　　 　 　　　　　　　　　　法　官  黃雅芬
以上正本證明與原本無異。
如不服本判決，應於收受送達後20日內向本院提出上訴書狀，其
未敘述上訴之理由者並得於提起上訴後20日內向本院補提理由書
（均須按他造當事人之人數附繕本）「切勿逕送上級法院」。
                                      書記官  鄭雅云
中　　華　　民　　國　　110 　年　　5 　　月　　26　　日
附錄：本案論罪科刑法條全文　　　　　　　　　　　　　　　
刑法第276條：
因過失致人於死者，處5年以下有期徒刑、拘役或50萬元以下罰
金。

附表（緩刑條件）：　　　　　
支付之金額 （新臺幣） 給付方式(分60期，5年60月) 貳佰肆拾萬元 被告劉柏江應自本判決確定之日起，按月給付告訴人張愛妹肆萬元，至全部清償完畢止，如有一期不履行，視為全部到期。